【裁判字號】    90,易,815
【裁判日期】    900823
【裁判案由】    家庭暴力罪之傷害
【裁判全文】
臺灣桃園地方法院刑事判決                            九十年度易字第八一五號
    公  訴  人  臺灣桃園地方法院檢察署檢察官
    被      告  甲○○
                乙○○原名劉.
                戊○○
右列被告因家庭暴力罪之傷害案件，經檢察官提起公訴（九十年度偵字第二九五八號
），本院判決如左：
    主  文
乙○○（原名劉邦憲）傷害人之身體，處罰金貳仟元，如易服勞役，以佰元折算壹
日。
甲○○、戊○○均無罪。
    事  實
一、乙○○（原名劉邦憲）係丙○○之胞兄，於民國九十年一月十一日晚上七時五十
    分許，因丙○○在戊○○（為丙○○及乙○○之叔叔）位在桃園縣中壢市五權里
    上三座屋四十八號住處，與親戚一同進行其父親之喪禮中，與戊○○之妻黃算妹
    發生爭執，而戊○○上前制止未果，此時乙○○見狀，乃上前訓斥其胞妹丙○○
    何以對長輩無禮，並出手毆打丙○○臉頰一下，致丙○○因而受有臉部挫傷之傷
    害。
二、案經丙○○訴由桃園縣警察局中壢分局報請臺灣桃園地方法院檢察署檢察官偵查
    起訴。
    理  由
甲、有罪（乙○○）部分：
一、訊據被告乙○○對其於右揭時、地曾經動手毆打丙○○臉頰之事實，坦承不諱，
    核與告訴人丙○○之指訴情節相符，又查告訴人丙○○因此受有臉部挫傷之傷害
    ，此情亦有天晟醫院所出具之診斷證明書一紙在卷可稽，事證明確，被告乙○○
    右揭犯行足堪認定，應予依法論科。
二、核被告乙○○右揭所為，係犯刑法第二百七十七條第一項之傷害罪。又按，被告
    與告訴人係兄妹關係，二人為家庭暴力防治法第三條第四款所規定之家庭成員，
    被告乙○○對告訴人丙○○故意實施家庭暴力行為，而成立刑法第二百七十七條
    第一項所規定之傷害罪，屬於家庭暴力防治法第二條第二項之家庭暴力罪，併此
    敘明。爰審酌被告乙○○犯後坦承，態度良好，並另參其犯罪動機、品性、素行
    、與告訴人即被害人平日之關係及告訴人所受傷害程度等一切情狀，量處如主文
    所示之刑，同時並諭知罰金易服勞役之折算標準，以資懲儆。
乙、無罪（甲○○、戊○○）部分：
一、公訴意旨另略以：被告戊○○與甲○○係父子關係、被告戊○○乃為告訴人丙○○之叔叔，告訴人丙○○於九十年一月十一日晚上七時五十分許，在被告戊○○
    位在桃園縣中壢市五權里上三座屋四十八號之住處，與親戚一同進行其父親之喪
    禮時，告訴人丙○○因故與戊○○之妻黃算妹發生爭執，被告戊○○見狀，竟基
    於傷害人身體之犯意，持椅子一把砸向丙○○頭部，二人並因而拉扯，甲○○見
    丙○○與戊○○在拉扯，亦基於傷害之犯意，以手掐住丙○○頸部，丙○○因而
    受有頸部外傷併腦挫傷等傷害。因認被告戊○○與甲○○二人涉犯刑法第二百七
    十七條第一項之普通傷害罪嫌。
二、按犯罪事實應依證據認定之，無證據不得推定其犯罪事實；又不能證明被告犯罪
    者，應諭知無罪之判決，刑事訴訟法第一百五十四條、第三百零一條第一項分別
    定有明文。又按，告訴人之告訴，係以使被告受刑事訴追為目的，是其陳述是否
    與事實相符，仍應調查其他證據以資審認，最高法院亦著有五十二年度台上字第
    一三００號判例可資參照。經查本件，公訴人右揭所指，主要無非係以告訴人丙○○之指訴及天晟醫院所出具之診斷證明書內容為憑據，因認被告戊○○與甲○○二人均涉犯刑法第二百七十七條第一項之普通傷害罪嫌。惟本件訊據被告戊○○、甲○○二人則均堅決否認有何公訴人所指之傷害犯行，被告戊○○辯稱：伊
    並沒有拿椅子砸丙○○的頭，診斷證明書上的傷也不是伊把她弄傷的，伊沒有對
    她動手，也沒有拿任何的東西砸她的頭部，伊當時只是有責罵她，而伊責罵她的
    原因是因為丙○○與伊老婆也就是丙○○的嬸嬸黃算妹吵架，而且還要把電磁爐
    、電鍋等家電用品拿去燒掉，說是要燒給她過世的爸爸，伊才會罵她，伊當時沒
    有對丙○○動手，也沒有拿東西砸丙○○的頭等語。被告甲○○亦辯稱：伊沒有
    用手掐丙○○的頸部，診斷證明書上的傷，並不是伊把她弄傷的，伊沒有打她等
    語。再按，本件之現場證人丁○○，於本院審理中亦到庭證稱：在九十年一月十
    一日下午七時五十分許，伊也有在桃園縣中壢市上三座屋四八號處所之現場，當
    時，伊僅有看到丙○○與甲○○、劉邦憲、戊○○發生爭吵的場面，但是伊沒有
    看到丙○○頭部有受傷害，而且甲○○也並沒有對丙○○動手，當時只有劉邦憲
    有出手打丙○○的臉頰一巴掌，那是因為丙○○講話對長輩不敬，而除了劉邦憲
    打了丙○○一巴掌以外，戊○○及甲○○二人則都沒有對丙○○動手，甲○○也
    沒有用手去掐丙○○的頸部，當時伊站在中間，他們只是有在吵架，並沒有動手
    ，丙○○與黃算妹在爭吵時，戊○○也沒有拿椅子砸丙○○的頭部，而且，當時
    伊也沒有看到丙○○的頭部或頸部有何受傷的情形等語。又查，本件被告劉邦憲
    於審理中亦係供稱：當時只有伊出手打丙○○她一巴掌，伊叔叔戊○○及伊堂弟
    甲○○二人都只是與丙○○有發生爭吵而已，他們兩個人根本就沒有對丙○○動
    手等語。是綜據上情觀之，本件告訴人丙○○就此部分於警、偵訊中之陳述內容
    ，尚不能具體證明確係與事實相符合，自不能僅以告訴人丙○○所指訴之情節及
    診斷證明書上所記載之「頸部外傷併腦挫傷」之內容，即入被告戊○○、甲○○
    二人於罪。此外，復查無其他積極確切證據，足資證明被告戊○○、甲○○二人
    對於告訴人丙○○確實有傷害犯行，因核其二人犯罪嫌疑均仍屬不足，揆諸首揭
    規定，本件自應為被告戊○○、甲○○二人無罪判決之諭知，庶免冤抑。
丙、據上論斷，應依刑事訴訟法第二百九十九條第一項前段、第三百零一條第一項，
    刑法第二百七十七條第一項、第四十二條第二項，罰金罰鍰提高標準條例第一條
    前段、第二條，判決如主文。
本案經檢察官胡樹德到庭執行職務。
中      華      民      國      九十    年      八      月    二十三    日
                                臺灣桃園地方法院刑事第一庭
                                    法  官  呂  仲  玉
右正本證明與原本無異。
如不服本判決，應於判決送達後十日內向本院提出上訴狀( 應附繕本 )，上訴於
臺灣高等法院。
                                    書記官  劉  晨  輝
中      華      民      國      九十    年      九      月      五      日
論罪法條：
刑法第二百七十七條
傷害人之身體或健康者，處三年以下有期徒刑，拘役或一千元以下罰金。
犯前項之罪，因而致人於死者，處無期徒或七年以上有期徒刑，致重傷者，處三年以
上、十年以下有期徒刑。


司法院資訊處製作；財團法人民間司法改革基金會備份。
